最高法院刑事判決　　　　　　　九十四年度台非字第二二二號
　　上　訴　人　最高法院檢察署檢察總長
　　被　　　告　甲○○
　　　　　　　　　　　　30號（現在台灣雲林監獄執行）
上列上訴人因被告違反毒品危害防制條例案件，對於台灣南投地
方法院中華民國九十三年十一月十六日第一審確定判決（九十三
年度投刑簡字第七二四號，聲請簡易判決處刑案號：台灣南投地
方法院檢察署九十三年度毒偵字第一０四三號），認為違法，提
起非常上訴，本院判決如下：
    主  文
原判決撤銷。
本件免訴。
    理  由
非常上訴理由稱：「一、按案件曾經判決確定者，應諭知免訴之
判決，刑事訴訟法第三百零二條第一款定有明文。又所謂同一案
件，應包括實質上一罪、及裁判上一罪在內。查被告甲○○，基
於施用第一級毒品之概括犯意，自民國九十三年七月二十一日起
至同年八月十二日晚上八、九時許止，連續在南投縣名間鄉濁水
村福興巷三十號住處等處，以注射針筒施打右手臂血管處之方式
，施用第一級毒品海洛因多次。另基於施用第二級毒品甲基安非
他命之犯意，於九十三年七月二十二日，在其上開住處，以玻璃
吸食器，施用第二級毒品甲基安非他命一次，嗣於九十三年七月
二十三日九時許，在彰化縣埔心鄉○○村○○路四二七巷一號前
為警查獲。上開犯罪事實業經台灣南投地方法院於九十三年十月
二十九日、以九十三年度訴字第五六一號，分別判處有期徒刑一
年一月、及六月，應執行有期徒刑一年六月確定在案。詎在後審
判之原判決，竟就同一事實即：『自九十三年七月二十三日前約
一個月起，至同年七月二十一日中午十二時許……連續施用第二
級毒品安非他命』一節，為實體判決，而未依法諭知免訴，揆諸
上開說明，顯有適用法則不當之違法。二、案經判決確定，且對
被告不利，應依刑事訴訟法第四百四十一條、第四百四十三條提
起非常上訴，以資糾正。」等語。
本院查案件曾經判決確定者，應諭知免訴之判決，為刑事訴訟法
第三百零二條第一款所明文規定。此項訴訟法上所稱一事不再理
之原則，關於實質上一罪或裁判上一罪，均有其適用；連續犯屬
裁判上一罪，該項犯罪事實之一部判決確定者，其效力即及於全
部。本件被告甲○○於九十三年七月二十二日在其南投縣名間鄉
濁水村福興巷三十號住處施用第二級毒品安非他命一次，經台灣
南投地方法院於九十三年十月二十九日，以九十三年度訴字第五
六一號刑事判決判處有期徒刑六月確定，有該案案卷可稽。而被
告基於概括犯意，自九十三年七月二十三日前約一個月起，至同
年七月二十一日中午十二時許，連續施用第二級毒品安非他命多
次，經台灣南投地方法院檢察署檢察官以九十三年度毒偵字第一
０四三號聲請以簡易判決處刑，此後案犯行既在前案確定判決宣
示之前，且前案犯罪時間與後案之連續犯罪時間祇相差一日，益
見被告所犯前後兩案之各次犯罪，時間密接，犯罪構成要件相同
，自屬裁判上一罪，則後案之犯罪事實，應為前案科刑確定判決
之既判力所及，乃原法院於九十三年十一月十六日判決時，未依
法諭知免訴之判決，竟為實體判決而論處被告罪刑（有期徒刑六
月），殊有判決適用法則不當之違法。案經確定，且於被告不利
，非常上訴意旨執以指摘，洵有理由，應將原判決撤銷，改判諭
知免訴，以資救濟。
據上論結，應依刑事訴訟法第四百四十七條第一項第一款但書、
第三百零二條第一款，判決如主文。
中　　華　　民　　國　九十四　年　　十　　月　　六　　日
                      最高法院刑事第九庭
                          審判長法官  張　春　福
                                法官  呂　丹　玉
                                法官  洪　昌　宏
                                法官  林　開　任
                                法官  林　立　華
      本件正本證明與原本無異
                                      書  記  官
中　　華　　民　　國　九十四　年　　十　　月　 十一　 日
                                                      Ｌ
